臺灣臺中地方法院民事判決
110年度沙建簡字第2號
原      告  日力能源有限公司

法定代理人  施俊毅  
訴訟代理人  許哲瑋  
被      告  李美鈴  
訴訟代理人  李滄文  
上列當事人間請求給付工程款事件，本院於民國110年11月24日
言詞辯論終結，判決如下：
    主      文
被告應給付原告新臺幣貳拾壹萬陸仟伍佰捌拾陸元，及自民國一
一○年三月二十四日起至清償日止，按年息百分之五計算之利息
。
訴訟費用新臺幣貳仟參佰貳拾元由被告負擔。
本判決得假執行。但被告以新臺幣貳拾壹萬陸仟伍佰捌拾陸元為
原告預供擔保，得免為假執行。
    事實及理由
壹、程序方面：按當事人得以合意定第一審管轄法院，但以關於
    由一定法律關係而生之訴訟為限，前項合意，應以文書證之
    ，民事訴訟法第24條定有明文。查原告係依兩造間工程契約
    之法律關係提起本件請求，而依兩造所簽訂之工程契約書第
    20條第6項後段約定：「因本契約爭議涉訟時，甲、乙雙方
    均同意以臺灣臺中地方法院為訴訟管轄法院。」（見本院卷
    第37頁），兩造就本件工程契約所生爭議既已約定由本院為
    管轄法院，且本件並非專屬管轄之事件，則依兩造前開合意
    管轄之約定，本院就本件訴訟自有管轄權。
貳、實體方面：
一、原告主張：
　㈠兩造於民國109年2月22日就安裝「併聯型太陽光電發電系統
    」（下稱太陽能系統）締結工程契約書乙份，由原告將太陽
    能系統安裝至被告之宜蘭縣○○鄉○○路00○0號房屋（下稱系爭
    房屋）屋頂，總金額為新臺幣（下同）784,384元，其後因
    該工程少舖太陽能板，故雙方另合意總金額降為721,955元
    。依工程契約書第5條第1項約定付款方式：第一期為總金額
    之30%，應於簽約後2日支付；第二期為總金額之40%，應於
    材料進場前3日支付；第三期為總金額之20%，應於系統完工
    後2日內支付；第四期為總金額之10%，應於台電掛錶竣工後
    2日內支付。被告已支付第一、二期款項予原告，惟原告後
    續將太陽能系統裝設完工，及完成台電掛錶後，被告卻不願
    給付該第三、四期款項共計216,586元，爰依工程契約書提
    起本件訴訟等語。
  ㈡被告於109年2月5日初與原告接洽時，曾傳送其希望原告架設
    ，由其他廠商所評估過之太陽能板樣式圖面予原告，所以簽
    約當下時就沒有附件，被告於簽約前曾就太陽能板防漏及接
    縫問題詢問原告，原告已明確告知被告會有縫隙，其後雙方
    才於109年2月22日簽約，被告早已明知，因為施作太陽能板
    數有減少，被告詢問總金額是否可以少一點，原告立即更新
    請款單金額為721,955元，可證被告從頭到尾知悉所施作之
    太陽能板型式。另外被告曾以LINE向原告表示：系爭房屋是
    海沙屋，被告亦自承前屋主讓系爭房屋屋頂積水侵蝕掉塊，
    故系爭房屋漏水、破損或剝落等非原告所導致，且原告皆委
    託結構技師現場勘驗，就施作安全性評估為安全無虞，並無
    被告所稱任何破壞結構安全問題。被告曾表示：給你的尾款
    就會是「下週」了等語，即被告已驗收完成，被告其後並詢
    問原告「後續的保養？」，經雙方持續LINE討論後，原告已
    幫助被告成功註冊太陽能設備，本件從架設硬體至安裝軟體
    均已完成，係被告於109年11月1日始回覆「款項如何處理，
    給我帳號，我用每月轉帳的方式及餘額」，因原告無法接受
    分期付款。又太陽能設備架設完成經台電掛錶確認可發電功
    能後，需於簽約一年內向能源局申請「設備登記」始可向台
    電申請正式躉售，如逾期申請則先前檢送台電申請架設太陽
    能之審查意見書、同意備案及契約皆失效，台電也會將電錶
    拆除，因申請設備登記流程需被告簽名始可送件，原告多次
    聯繫被告簽名未果，於本件110年5月5日開庭結束後亦告知
    被告訴訟代理人，被告仍不同意，原告已於110年5月19日寄
    發存證信函予被告，被告仍不予理會，故被告所言本件呈現
    中斷狀態，為被告自己不願簽名所導致。本件原告已竣工，
    按契約約定被告自應給付第三、四期款無誤。如依被告要求
    變更契約的話，就要重新跑流程，原告並未同意被告變更契
    約，所以是被告違約。
　㈢聲明：如主文第1項所示，並願供擔保，請准宣告假執行。
二、被告則以：
  ㈠兩造在109年2月10日簽約前，被告在LINE對話內，已特別提
    到製作格式要和系爭房屋隔壁已完成的太陽能架覆蓋整個陽
    台的面積一樣大，因為有對照實物，致使被告不知太陽能架
    會有留縫隙的情形。原告於簽約後因施作放樣植筋及鑽孔之
    作業，於109年7月之後導致系爭房屋頂樓天花板水泥因受力
    而剝落2片，109年10月7日原告施作完工時，被告晚上才回
    家，看不到成品，於夜晚8、9點下雨，上樓查看才發覺太陽
    能板架座有縫隙，無法像隔壁太陽能公司的成品能遮雨，系
    爭房屋頂樓也因太陽能系統非覆蓋全面之載板而蓄水，致水
    泥及鋼筋腐蝕，天花板水泥片掉落。被告無法接受，在後續
    溝通無效後，被告才想用其他方法解決，即要求原告於一個
    月內完成被告之要求：施作隔壁面積一樣大，遮蓋性大，遮
    避雨水的太陽能板架座，被告並在與原告負責人溝通過程中
    釋出善意，即原告縫補後被告願意加錢及立即付清尾款金額
    ，惟原告不願意再談縫補之可能，而執意提起本件訴訟，系
    爭房屋因太陽能系統，造成被告損害10萬元，故被告主張以
    此金額加以抵銷。
  ㈡被告確實有提供原證11及原證12上方照片的圖面給原告，惟
    原告於109年2月22日簽約時，只有給予最簡式的平面圖及立
    面圖，未給足全部的施工圖說，但被告有在工程合約書上有
    加註「明細、規格、材料之提供給乙方」等語，被告是要求
    要連單價都出來，因為要計算加減價的時候要用到這些東西
    。其後經被告多次要求交付明細、規格、材料等資料，原告
    均遲遲未交付完整的設計圖給被告，且總共交付被告的只有
    3張之配置圖、平面圖及立面圖，沒有放大的詳細圖，如何
    要求被告驗收呢？被告雖曾在書狀內提及原告是在109年10
    月7日已經完工，但並沒有給被告確認過。原告為逃避責任
    ，指系爭房屋為海沙屋，但海沙屋要經過認定才是，系爭房
    屋絕對不是海沙屋，而是原告施工恣意而造成目前所看到的
    景象，另原告施工工程狀況多，太陽能板材料搞不定，大程
    總金額屢屢變動，施作太陽能板數由32片變成30片最後又改
    為29片，其後原告片面斷然停止施工，既無進行改善工程，
    亦未進入工程驗收程序，被告從未和原告簽署過任何驗收文
    件，或任何工程完工之簽認與口頭承諾。因太陽能系統造成
    系爭房屋損壞，被告提議3家鑑定單位加以鑑定。
  ㈢對原告主張本件原來工程款為784,384元，後來兩造合意更正
    金額為721,955元，被告已經給付兩期款共505,369元，被告
    不爭執，但總價減少的原因是因為少舖太陽能板，是加減帳
    的問題。被告雖曾在兩造之LINE對話中，提及海沙屋，但 
    被告是表示：我的屋「是”海沙屋”」很弱等語，海沙屋是有
    加引號，是帶有疑問反問的意思，意思是海沙屋是你先說吧
    。另外被告所提系爭房屋之損害，均係原告109年7月15日進
    場打地錨開始後所造成的損害，如果如原告所言，系爭房屋
    為海沙屋時，原告怎還敢來簽約水施工呢？另原告以申辦作
    業 為由，告知被告需代刻印章，被告在不清楚作業的情況
    下，遂同意原告之請求，惟其後所有的原始公文均未交付被
    告，至今連該印章都還在原告處，未交還被告，原告造成系
    爭房屋損壞後，不再貿然繼續施工，更不敢與被告作驗收之
    動作，進而提起本件訴訟想強索尾款，被告認為設備登記就
    是相當於工程驗收，但施工情形跟之前談的東西不一樣，所
    以被告才不願意簽名。宜蘭縣政府因原告提起本件訴訟，已
    無法代表被告申請業務之需要，決議廢止本件申請案，台電
    公司於收到縣府公文後，亦至系爭房屋拆除電錶，係原告將
    責任推卸給被告，本件已超過一年辦理設備登記之期限，就
    不能掛設電錶，無法售電予台電，於工程合約上，即未達請
    款程序，因此原告依照合約也不能向被告請款。
  ㈣並聲明：原告之訴駁回。
三、本院之判斷：原告主張之兩造簽立工程契約書，其後並無附
    件，原來工程款為784,384元，其後兩造合意更正金額為721
    ,955元，被告已經給付兩期款共505,369元，尚未給付第三
    、四期工程款，兩造於簽訂工程契約前後，曾多次以 LINE
    加以聯繫等情，均為兩造所不爭執，並有原告提出之工程契
    約書、統一發票2紙、太陽能系統施作完成照片、台電公司
    掛錶完成照片、原證11、13-17、21-26之LINE對話紀錄，原
    證19之存證信函等件為證（見本院卷第19-45、381-477、50
    9-537頁），為被告所不爭執，核與被告所提其存摺資料、1
    09年9月25日之匯款申請書、兩造歷次之LINE對話紀錄（見
    本院卷第105、106、197-230頁）相符，自堪信為真實。至
    於原告所主張被告應給付太陽能系統工程第三、四期款予原
    告1節，則為被告所否認，並以前詞置辯，是本件應審酌者
    厥為：原告是否確有依照兩造約定之條件施工？原告是否已
    施作完成並經被告驗收？工程契約書第三、四期款給付條件
    是否已成就？被告抗辯施工瑕疵主張抵銷10萬元有無理由？
    被告抗辯電錶已遭台電公司拆除，拒絕給付有無理由？經查
    ：
  ㈠稱承攬者，謂當事人約定，一方為他方完成一定之工作，他
    方俟工作完成，給付報酬之契約；承攬人完成工作，應使其
    具備約定之品質，及無減少或滅失價值或不適用於通常或約
    定使用之瑕疵，民法第490條、第492條分別定有明文。
  ㈡被告雖抗辯原告未依工程契約書第3條約定，交付契約附件，
    亦未依第4條，由被告特別註記之明細、規格、材料予被告
    收受，致被告無法了解施作內容，亦無從辦理驗收等語。惟
    查，依兩造所提供之LINE紀錄：
　⒈兩造最早於108年10月14日即已開始聯繫本件工程之相關事宜
    （見本院卷第201頁），於109年2月5日時，被告確曾傳送其
    希望原告架設之太陽能板樣式圖面予原告（見本院卷第381-
    385頁），足見被告確早已先看過其他廠商之評估資料。
　⒉被告於簽約前之109年2月10日時，曾詢問原告：⒈可以給我76
    萬的”明細”嗎？⒉”接鄰處”可以「跟我”隔壁的接縫密合一些
    ”」以防漏（梁-可漆”暗色”）嗎？⒊我們”怎麼簽約”呢？等
    語，原告已明確告知被告：會，都會有縫等語，被告回稱：
    盡量”跟隔壁尺寸一樣”應就不漏？等語，原告回應：還是會
    等語，被告回覆稱：沒關係，”盡量”就好等語，原告又詳細
    告知：只是若您想防漏水，這部分我真的建議不要，太陽能
    賣電主是為了穩定等語，被告知悉後回應：好！那麻煩您跑
    一趟宜蘭了。我這靠【海邊】。「只是”我想知道明細”」，
    要"麻煩您了”等語（見本院卷第529-533、249頁），足見兩
    造於簽約前，被告係告知希望能跟隔壁之太陽能板接縫處密
    合一些，且盡量跟跟隔壁尺寸一樣，而原告建議應以供應電
    力穩定為主，並為被告所接受，及要求提供明細，其後兩造
    始於109年2月22日簽約。
　⒊依被告於109年2月23日傳送之訊息資料，被告曾質疑：當初2
    /14「我的”強調”」是要”跟我隔壁一樣的面積”我才”願意簽
    ”、「安全」為主，但「遮蔽度」要整個”屋頂”等語，原告
    則回覆稱：可以啊，只是您那邊也要鋪鐵皮？等語（見本院
    卷第509-513頁），被告於109年2月24日則稱：我本來”要自
    己上屋頂塗防水”，但「梯子”上不去”，這樣”防水”要花？
    萬呢等語，原告則回稱：依照您的坪數大概3-4萬等語（見
    本院卷第515、517頁），足見當時被告已知因太陽能板無法
    防漏，而欲自行施作防漏工程，並為原告所知悉無誤，此核
    與被告其後於109年4月22日傳送予原告訊息：我”頂樓防漏”
    做好了！①隨時可開工②”改過的價單”再麻煩您了，感謝！等
    語，原告尚向被告確認：您的屋頂做好防水漆了是嗎？等語
    ，被告則回稱：是的！等語（見本院卷第211頁），其後原
    告始可開始施工，及原告曾於109年10月8日表示：板子的大
    小是固定的，沒有辦法剛好完全蓋住，而且太陽能板之間本
    來就有縫等語，被告則回覆：早安：有一點失望而已，不要
    緊等語（見本院卷第397、399頁）均相符合。足見被告早已
    知悉其與原告所簽工程契約書，確與鄰居所施工之太陽能板
    能否防水無關，而係由被告自行施作防水工程無誤。另就上
    述被告要求的明細資料等情，依原告所提供之LINE訊息，原
    告於109年3月5日傳送相關請款明細予被告，被告表示：3/2
    有談開窗會少一塊太陽能板，總金額可以少一點嗎？等語，
    原告立即傳送更新請款單予被告（見本院卷第517、519頁）
    ，其後被告即於109年3月5日給付第一期款235,315元（見被
    告於本院卷第209頁之記載），足見被告於匯款前，確僅想
    知道相關之付款明細即可，且依兩造上開對話內容，被告於
    簽約後亦確已得知悉相關之太陽能板板數變動 ，及改過之
    價單內容無誤，故被告抗辯無法了解施作內容，亦無從辦理
    驗收云云，自不可採信。
　㈢被告雖抗辯原告尚未施作完成，亦未經被告驗收。經查：依
    被告於109年10月8日傳送予原告訊息：我今天「可在15：30
    回去一趟簽文件」，給你的尾款就會是「下週」等語，原告
    其後於109年10月22日傳送照片及訊息：李小姐您好，您的
    電廠今天台電班長已經來檢查沒問題，並且掛錶完成囉等語
    ，被告回覆：謝謝！等語，其後被告於109年10月25日詢問
    原告：後續的保養？等語，經雙方持續討論後，被告已成功
    註冊太陽能設備，被告並於當日拍攝屋頂狀況，並確認回覆
    ：好。只是房子滲水只能當廢墟賣了等語（見本院卷第399-
    411頁），足見被告至少於110年10月25日確已對原告施作之
    太陽能系統驗收確認無誤，始會詢問原告後續的保養問題無
    誤，此亦可從其後原告於109年10月31日欲向被告請款，被
    告於109年11月1日回覆：款項如何處理，給我帳號，我用每
    月轉帳的方式及餘額等語，原告則回覆稱：這與我們合約不
    一樣，我們無法接受分期付款等語，可知係因為被告不滿原
    告施作工程未如鄰居所述具防水功能，心生不滿，始欲改以
    分期付款方式給付尾款無誤，否則如未驗收，何需要求分期
    付款？故被告抗辯其尚未驗收之情自不可採信。
  ㈣查工程契約書第5條約定付款方式為：第三期為總金額之20%
    ，應於系統完工後2日內支付；第四期（工程契約書誤載為
    第三期）為總金額之10%，應於台電掛錶竣工後2日內支付（
    見本院卷第23頁）。而依上述說明，原告確已施作完工，並
    經被告確認，亦經台電掛錶竣工，有原告所提供之電錶完工
    照門（見本院卷第43、45頁），故上開約定條件既已成就，
    被告依約自應給付第三、四期工程款無誤。
  ㈤被告雖抗辯系爭房屋非海沙屋，因原告施工瑕疵，主張抵銷1
    0萬元等情。惟查，被告曾於109年10月19日傳送訊息向原告
    表示：我的屋「是”海沙屋”」很弱、隔壁鐵工廠老闆建議，
    你的樑太高，我的海沙鋼筋承受不住你的樑等語（見本院卷
    521、523頁），足證系爭房屋為海沙屋之情，確係被告主動
    向原告提及，被告雖辯稱海沙屋是有加引號，是帶有疑問反
    問的意思，意思是海沙屋是你先說吧云云，惟查，依該日之
    對話，係被告因隔壁老闆前來勘查後，認為宜蘭颱風強，一
    定要加強之情況下，始向原告提及（見本院卷第521頁），
    故被告抗辯是原告先說等詞，自不可採。再依被告曾於109
    年10月8日表示：板子沒能遮全？雨還是會潑進頂樓，您團
    隊來施工的一早，我還要上頂樓掃水，只要下雨，上班前我
    都要上頂樓掃水（前屋主讓屋頂積水侵蝕掉塊）等語（見本
    院卷第525頁），足見系爭房屋確係因前屋主讓屋頂積水，
    才會產生侵蝕掉塊情形，核與原告施作太陽能系統無關，況
    依原告所提出，檢送台電公司之圖面，其上確有結構技師之
    簽名無誤（見本院卷第387頁下方），足見就原告施作安全
    性已評估為安全無虞，並無被告所稱任何破壞結構安全問題
    ，故被告辯稱：系爭房屋漏水、破損或剝落係原告所導致，
    並請求送鑑定，及主張抵銷之詞，自均不可採信，本件亦無
    送鑑定之必要。
  ㈥被告雖抗辯電錶已遭台電公司拆除，其可拒絕給付。惟查，
    太陽能設備架設完成經台電掛錶確認可發電功能後，需於簽
    約一年內向能源局申請「設備登記」始可向台電申請正式躉
    售，如逾期申請則先前檢送台電申請架設太陽能之審查意見
    書、同意備案及契約皆失效，台電也會將電錶拆除等情，業
    據原告陳述明確，核與宜蘭縣政府110年11月9日、台灣電力
    股份有限公司宜蘭區營業處（下稱台電宜蘭營業處）110年1
    1月10日函覆本院所提供資料（見本院卷第559-643頁），及
    被告提供台電宜蘭營業處於110年9月27日函覆被告稱：因臺
    端同意備案已逾期失效，爰終止旨述契約並予解聯（見本院
    卷第663頁）相符，參以依原告所提其於110年5月19日寄發
    存證信函及檢附相關資料予被告，提醒被告辦理（見本院卷
    第417-477頁），被告仍不予理會，則系爭房屋其後無法併
    聯自係被告自己造成，核與原告無關，故被告抗辯自不可採
    。
  ㈦從而，原告業已依工程契約書完成太陽能系統並交付之，又
    於完工後協助被告進行相關行政流程，係被告不願進行後續
    之申請手續，原告自已履行系爭契約完畢，並使太陽能系統
    正常運作而具備約定品質，太陽能系統自無瑕疵，故被告依
    約自有給付第三、四期工程款之義務，而無任何法律上之權
    利得拒絕給付尾款，或行使抵銷抗辯，原告請求被告給付第
    三、四期工程款，自屬有據而應予以准許，被告所辯，洵非
    可採。
四、按給付有確定期限者，債務人自期限屆滿時起，負遲延責任
    。遲延之債務，以支付金錢為標的者，債權人得請求依法定
    利率計算之遲延利息。應付利息之債務，其利率未經約定，
    亦無法律可據者，週年利率為百分之5 。民法第229條第1項
    、第233條第1項、第203條亦分別定有明文。本件給付工程
    款債務，原告請求自起訴狀繕本送達翌日起負遲延責任，於
    法並無不合。又本件起訴狀繕本於110年3月23日送達被告，
    亦有送達證書在卷可稽（見本院卷第55頁），故原告請求自
    110年3月24日起算週年利率百分之5之遲延利息，亦應予以
    准許。
五、本件係依民事訴訟法第427條第1項適用簡易訴訟程序所為之
    判決，應就被告敗訴部分，依同法第389條第1項第3款之規
    定，依職權宣告假執行。本院並依職權宣告被告得提供擔保
    免予假執行之金額。
六、本件事證已臻明確，兩造其餘攻擊防禦方法及所提證據，核
    於判決結果不生影響，爰不逐一論列，併此敘明。
七、訴訟費用負擔之依據：民事訴訟法第78條。
中　　華　　民　　國　　110 　年　　12　　月　　10　　日
                  沙鹿簡易庭   法  官  黃建都
以上為正本係照原本作成。
如不服本判決，應於送達後20日內，向本院提出上訴狀並表明上
訴理由，如於本判決宣示後送達前提起上訴者，應於判決送達後
20日內補提上訴理由書（須附繕本）。如委任律師提起上訴者，
應一併繳納上訴審裁判費。
中　　華　　民　　國　　110 　年　　12　　月　　10　　日
                               書記官